【裁判字號】    90,上易,1577
【裁判日期】    900906
【裁判案由】    詐欺
【裁判全文】
臺灣高等法院臺中分院刑事判決                    九十年度上易字第一五七七號
    上  訴  人  臺灣臺中地方法院檢察署檢察官
    被      告  丁○○
右上訴人因被告詐欺案件，不服臺灣台中地方法院八十九年度易字第三一七五號中華
民國九十年六月十二日第一審判決（起訴案號：臺灣臺中地方法院檢察署八十八年度
偵字第二二二七八號），提起上訴，本院判決如左：
      主  文
上訴駁回。
      理  由
一、原審法院檢察署檢察官公訴意旨略以：被告丁○○意圖為自己不法之所有於民國
    （下同）八十六年十二月間，向乙○○詐稱邀請乙○○投資喬寶建設公司歡喜透
    天工地，乙○○因而投資新台幣（以下同）二百萬元，詎被告丁○○未將乙○○
    列名股東，其後將該工地轉讓他人，得款一千六百餘萬元，亦拒不將乙○○之股
    款返還乙○○，而以詐術向乙○○取得二百萬元，因認被告丁○○涉有刑法第三
    百三十九條第一項之詐欺取財罪嫌等情。
二、按犯罪事實應依證據認定之，無證據不得推定其犯罪事實。又不能證明被告犯罪
    者，應諭知無罪之判決，刑事訴訟法第一百五十四條、第三百零一條第一項定有
    明文。又刑事訴訟法上所謂認定犯罪事實之證據，係指足以認定被告確有犯罪行
    為之積極證據而言，該項證據自須適合於被告犯罪事實之認定，始得採為斷罪資
    料（參照最高法院二十九年上字第三一０五號判例），且事實之認定，應憑證據
    ，如未能發現相當證據，或證據不足以證明，自不得以推測或擬制之方法，以為
    裁判基礎（參照最高法院四十年台上字第八六號判例）。
三、公訴意旨認被告丁○○涉有右揭詐欺取財犯嫌，無非以有卷附本票影本三紙及告
    訴人乙○○之指述為其主要論據。訊據被告丁○○固坦承有收取被告乙○○二百
    萬元之事實不諱，惟堅決否認涉有右揭詐欺取財犯行，辯稱：伊有找乙○○當股
    東，原來有列名，後來改成匿名股東，一千六百多萬純粹是付工程款，因為經營
    不下去，伊跟建設公司結清，乙○○的二百萬元部分計入伊之部分，二百萬元算
    是伊欠乙○○，因為伊這幾年工作不順利，沒有辦法支付，伊已經有先退還乙○○二十萬，後來伊又要給乙○○二十萬，但工程有問題而無法支付等語，經查：
１、告訴人乙○○於本院調查時指稱：「‧‧‧本來真的有股東名字，後來甲○○接
    了之後，不知道為什麼我變成匿名股東」等語（詳見本院審理卷第三十五頁），
    而甲○○於本院調查時亦證稱：「（是喬寶的股東？）不是，是喬寶做不下去，
    由我承接，我是泰賀建設公司股東，他們二人（指告訴人乙○○及被告丁○○）
    之前的糾紛我不知道，因為與我無關，後來丁○○有接我的工作，因為做不下去
    ，所以建設公司接下，我也虧損，但是我還是繼續在做」等語，（詳見本院審理
    卷第三十四頁）另證人即喬寶公司負責人戊○○於本院調查時到庭證稱：「我是
    喬寶公司被列名負責人，事情都是我姐姐劉柏宜在處理，‧‧‧後來在八十幾年
    結束經營‧‧‧我只知道經營不下去」等語（詳見本院審理卷第三十四頁）。是
    本件顯係被告丁○○於收取乙○○之二百萬元，本來應有將乙○○列名喬寶股東
    ，嗣喬寶無法經營改由甲○○之泰賀公司接手經營，致乙○○經改為匿名股東至
    明，是被告丁○○並無利用將乙○○列名喬寶股東為幌向乙○○詐取二百萬元，
    應堪認定 。
２、卷附告訴人乙○○於八十七年間所書立之委託書，其上約明「甲方（指乙○○）
    同意委由乙方（指被告丁○○）全權執行本投資案相關事宜，並由甲方監督」，
    而告訴人於原審時亦指稱：當初是看不出來如何詐騙，開始出資的時候，工地狀
    況還不錯，我是在工地發生事情以後，才知道我沒有被列名股東，可是第一次拿
    計劃書給我時，就是我拿二百萬元給他（指被告丁○○）時，有列名股東」（詳
    見原審卷九十年二月二日審判筆錄第四頁）、「利潤他（指被告丁○○）沒有告
    訴我如何分配」、「八十七年工地出了問題，‧‧‧出問題的時候，被告有開三
    張本票承諾還錢，但是沒有兌現」等語（詳見原審卷九十年二月二日審判筆錄第
    三頁），是被告於八十六年十二月間交付投資款時有交付投資興建合約，且告訴
    人於八十七年間亦書立委託書，委由被告全權處理，被告丁○○顯未誇言資力充
    足或有施用任何詐術。參諸喬寶負責人戊○○及泰賀負責人甲○○上開證述，二
    家公司均無法經營下去而有虧損，本件告訴人乙○○之投資金額於虧損之狀況下
    未能順利取回，復無從認定係出於被告丁○○意圖為自己不法之所有而施用詐術
    騙取告訴人之款項。況本件被告丁○○復簽發三張本票予告訴人乙○○供做返還
    款項之擔保，雖嗣未能兌現，據甲○○上開所證「丁○○有接我的工作，因為做
    不下去」等語，並非出於被告丁○○之使用詐術使然，從而本件應屬民事糾葛至
    明，並無何積極證據足資證明被告丁○○有何詐欺取財犯行，綜上所述，原審據
    此認定被告丁○○被訴詐欺取財犯行不能證明，而為被告丁○○無罪之諭知，核
    無違誤，應予維持。
四、原審法院檢察署檢察官據告訴人乙○○請求上訴意旨略以：本件被告丁○○未將
    告訴人乙○○列名股東，顯係以投資為誘，且原審未傳訊喬寶公司負責人馬姓股
    東調查被告所辯是否真實，顯為未盡調查之職權，且被告丁○○於九十年五月二
    十九日與告訴人乙○○和解，事後也是分文未兌現，其詐欺取財之犯行明甚，原
    審為無罪之判決顯有未當，惟查：證人即喬寶公司負責人戊○○及接手經營喬寶
    公司之泰賀公司負責人甲○○，業於本院調查時到庭證述明確，核與被告丁○○
    所辯相符，至告訴人和解後工程狀況確一再經營不善，亦據甲○○證述如前，亦
    無執被告丁○○與告訴人乙○○和解後未能返還剩餘之一百八十萬元，即認被告
    有施用詐術，有刑法第三百三十九條第一項之詐欺取財罪嫌，從而檢察官據告訴
    人乙○○請求上訴，即無理由，應予駁回。
據上論結，應依刑事訴訟法第三百六十八條，判決如主文。
本案經檢察官丙○○到庭執行職務。
中      華      民      國      九十       年     九      月     六     日
                                臺灣高等法院臺中分院刑事第三庭
                                      審判長法  官  方  艤  駐
                                            法  官  劉  連  星
                                            法  官  胡  忠  文
右正本證明與原本無異。
不得上訴。
                                            書記官  粘  銘  環
中      華      民      國      九十       年     九      月     六     日
                                                                        Ｒ


司法院資訊處製作；財團法人民間司法改革基金會備份。
